臺灣臺北地方法院民事判決　　　　　　　100年度訴字第286號
原　　　告　王龍宗
　　　　　　房金俊
上二人共同
訴訟代理人　張振興律師
複代理人　　許聰元律師
被　　　告　台灣日光股份有限公司
法定代理人　李福禕
上列當事人間確認股東會決議內容無效事件，本院於民國一百年
三月二十八日言詞辯論終結，判決如下：
    主  文
原告之訴駁回。
訴訟費用由原告負擔。
    事實及理由
一、原告起訴主張：原告為被告公司股東，被告公司前於民國九
    十九年十一月二日於公司所在地即新北市○○區○○路二段
    五十八巷九號召開九十九年第一次股東臨時會，討論出售被
    告公司重要資產即新店區○○路六二二地號等二十五土地及
    八里鄉○○里○○○○○段五三四之三五、五三四之五三等
    地號土地案，詎被告公司並未於開會十五日前通知公司股東
    ，卻要求公司股東如委託代理人出席，應於開會五日前寄發
    代理文件予被告公司，致使眾多被告公司股東未能如期委任
    代理人出席該次股東會議，而於上開會議討論出售上開土地
    時，即提案第一案之修正案，被告公司之法定代理人即李福
    禕提議以新台幣（下同）二十八點二億元之最低價額授權董
    事會決議出售土地，而獲通過，然包括原告在內之多名被告
    公司股東認為上開土地之出售事宜，並未以公開招標方式為
    之，有損股東利益，故未以公開招標之方式為之，決議應屬
    無效，且董事會所定之底價過低，為維護股東利益，希望提
    高底價或以超過底價出售，否則決議亦屬無效，李福禕當場
    應允土地出售案若通過將於另行召開之董事會決議價額後，
    通知各股東，若各股東有買主出價高於董事會決議之價額，
    得於公司通知後五日內向公司為意思表示即可，則無損於被
    告公司及股東之利益等語。然原告房金俊於上開決議後，透
    過訴外人即被告公司之股東徐國華向李福禕告知有買主出價
    高於二十八點八億元，且已獲授權，希望與被告公司洽談上
    開土地出售事宜，但被告卻相應不理，意圖損害公司及全體
    股東之利益，仍執意以二十八點八億元出售上開土地予其內
    定之人選即訴外人李其白，與之簽定買賣土地契約並完成交
    易，原告等人始知悉李福禕利用股東會決議遂行其與李其白
    違法交易之目的，上開決議自屬無效。此外，李福禕之上開
    行為，已經觸犯刑法背信罪名及違反證券交易法，原告已經
    提出刑事告訴，故上開決議應屬無效。為此，原告爰依據公
    司法第一百九十一條之規定提起本件訴訟，請求確認：被告
    公司九十九年十一月二日之九十九年度第一次股東臨時會討
    論事項第一案之修正案之決議無效。
二、被告辯稱：原告雖主張被告召開之上開股東臨時會，未能於
    開會十五日前通知公司股東，卻要求公司股東如委託代理人
    出席，應於開會五日前寄發代理文件予被告公司，致使眾多
    被告公司股東未能如期委任代理人出席該次股東會議，實則
    被告公司業已於開會前十日寄發開會通知書，並依公司法第
    一百七十七條第三項之規定，要求股東如委託代理人出席應
    於開會前五日寄送委託書予被告公司，於法並無不合，而依
    據公司法第一百八十九條之規定，股東會之召集程序或其決
    議方法，違反法令或章程時，股東得自決議之日起三十日內
    ，訴請法院撤銷其決議，故原告如認上開股東會之召集程序
    或決議方法違反法令或章程，應於上開股東會決議之日起三
    十日內提起撤銷股東會決議之訴，而非提起本件確認股東會
    決議內容無效之訴，況且原告提起本訴業已罹於撤銷股東會
    決議之三十日之不變期間，同時，原告於被告公司為上開決
    議時亦未當場表示異議，依法亦不得訴請撤銷上開股東會決
    議。此外，原告亦未敘明其提起本件確認之訴，其所請求確
    認之事項，對於渠等之股東地位有何受侵害之危險，以及該
    危險得以對於被告公司之確認判決予以除去，故原告顯無即
    受本件確認判決之法律上利益存在。再者，上開決議內容亦
    無原告所主張之無效之情事，蓋被告公司並非公開發行之公
    司，亦無法令要求被告公司應以公開招標之方式進行上開土
    地出售事宜，被告公司章程亦無此一規定，則被告公司經由
    股東會合法決議，以自覓買家之方式授權董事會全權處理土
    地出售事宜，並未違反法令或章程；而關於土地出售底價，
    係被告公司考量客觀條件後所訂出之合理可行之售價，並將
    上開股東會決議通過，若原告未能具體證明上開決議違反法
    令或章程，實難認被告公司若無提高底價或者以超過底價出
    售即為上開決議無效；至被告公司嗣後出售系爭土地予李其
    白，是被告公司董事會評估有意購買上開土地者所提出之包
    括價金、付款方式等買賣條件，經評估後擇定將土地出售予
    李其白，亦與前揭股東會決議內容是否違反法令或章程無涉
    。綜上，被告公司之上開股東臨時會之召集程序及決議方法
    與決議內容等，均無違反法令或章程之處，原告提起本訴請
    求確認上開股東會決議無效，顯非有據，被告爰為答辯聲明
    ：原告之訴駁回。
三、首查：原告為被告公司股東，被告公司於九十九年十一月二
    日召開九十九年第一次股東臨時會，議事錄為以下之記載：
（一）第一案議案修正為「股東戶號121903發言：因旭光照明現
      已非台光公司（即被告公司）的子公司，這個案子的出售
      金額相當龐大，整個土地程序除了找買家、簽約以外還有
      很多細部的問題要處理，故本議案提案修正為：案由：擬
      出售台北縣新店市○○段622地號等二十五筆土地（含工
      業用地十四筆、道路用地十一筆）及八里鄉○○里○○○
      ○○段534之35、534之53土地案」。
（二）上開議案修正「說明3」為：「土地處分方式有二：一為
      拍賣，二為尋找買家自行出售。前者不論債權人聲請法院
      拍賣，或本公司自行拍賣，因地面建築物已為旭光照明股
      份有限公司拍賣取得，土地與建物分屬不同之人，拍定人
      無法立時使用，且有整合不成致土地無法利用之風險，投
      標人高價購買之意願不高，很難賣到好價錢。如採後者尋
      找買家出售方式，若建物所有人旭光照明股份有限公司願
      意配合一併出售，買家可以同時取得土地及建物，較容易
      賣得好價錢，似採後者方式處理對於本公司較為有利」。
（三）上開議案修正「說明6」為：「經九十九年十月一日董事
      會決議新店市622地號等二十五筆土地與八里鄉○○里○
      ○○○○段534之35、534之53土地一併出售分別標價，採
      自覓買家出售方式處分，並請股東會同意以新店市622 等
      25筆土地不得低於28億元，八里土地抽價不得低於2千萬
      元之價格授權董事會洽談買家及全權辦理出售前開土地之
      相關事宜」。
（四）「股東戶號94711、56368、65380、122452發言」為：「
      四位股東有就新店土地的處理方式是否採公開拍賣等提出
      意見」。
（五）「處理意見」為：「洽悉，由主席回覆各股東之提問，並
      裁示依股東戶號121903股東所提之修正內容交付票決」。
（六）「決議」記載為：「表決結果：表決時出席股東（含代理
      人）表決權數為235,459,997權，是依據表決權報告所載
      ，贊成權數：232,968,566權，反對權數：０權，廢票：
      ０權，贊成權數占總權數98.94%。本案經表決照股東戶號
      121903股東所提之修正案內容通過」。
    以上事實，為兩造所不爭執，並有上開議事錄一份在卷可稽
    ，先予確認。
四、次按確認法律關係之訴，非原告有即受確認判決之法律上利
    益者，不得提起之；確認證書真偽或為法律關係基礎事實存
    否之訴，亦同。前項確認法律關係基礎事實存否之訴，以原
    告不能提起他訴訟者為限。民事訴訟法第二百四十七條第一
    項、第二項有明文規定，而所謂「為法律關係基礎事實」，
    即法律關係所由發生之原因事實。原告主張上開股東臨時會
    所作成之決議有前揭情事而應為無效，且其股東權益將因該
    決議而受有損害，則原告就前開決議是否有效為爭執，對其
    股東權益自有影響，原告應有即受本件確認判決之法律上利
    益，且原告亦無法以他訴訟代之，揆諸前開說明，原告提起
    本件確認之訴，尚難謂無即受確認判決之法律上利益。再按
    股東會決議之內容，違反法令或章程者無效，公司法第一百
    九十一條固有明文規定，惟按公司法第一百九十一條所謂股
    東會決議之內容違反法令或章程者，係指其決議內容違反法
    令或章程之明文規定，或公序良俗等情形而言，最高法院亦
    著有八十五年度台上字第一八七六號裁判要旨可資參照。
五、承上所述，原告雖主張上開股東會之第一案修正案決議有前
    揭事由而應屬無效，然查：
（一）關於被告公司是否已依法踐行通知股東程序以及被告要求
      股東如委託代理人出席應於開會前五日寄送委託書予被告
      公司，是否於法有據，核其性質應屬公司股東會召集程序
      ，與上開股東會之第一修正案決議內容是否因違法法令或
      章程，並不相涉。換言之，被告公司召開本次股東臨時會
      縱有上開程序上之瑕疵，尚不足以認為其決議內容即有違
      反法令或章程之情事而應屬無效。
（二）被告公司本次股東會已經作成決議，股東贊成權數占總權
      數98.94％，被告公司所有之上開土地一併出售分別標價
      ，採自覓買家出售而非公開拍賣之方式出售，其中新店地
      區之土地之售價不得低於二十八億元，另八里地區之土地
      之售價不得低於二千萬元，並授權董事會洽談買家及全權
      辦理出售前開土地之相關事宜，已如前所述，同時，原告
      亦未能舉證證明上開決議內容有何違反法令或章程之處，
      則原告主張上開決議因未能採公開召標之方式出售上開土
      地，以及土地底價過低，故其決議內容應屬無效，顯非有
      據。
（三）至被告公司法定代理人李福禕是否因此而有原告所主張之
      背信或者違反證券交易法之行為，屬李福禕個人之行為，
      亦與上開決議內容是否違法或者違反章程無關，原告據此
      而主張上開決議因李福禕有背信及違反證券交易法之行為
      ，而為無效，亦非有據。
六、綜上所述，原告訴請確認被告公司股東會之上開決議無效，
    為無理由，不能准許。又本案事證已臻明確，兩造其餘主張
    與攻擊防禦方法，經核均與本案判決結果無影響，爰不一一
    予以審酌，附此敘明。
據上論結，本件原告之訴為無理由，依民事訴訟法第七十八條
，判決如主文。
中    華    民    國   100    年    4     月    6     日
                  民事第四庭    法  官  匡  偉
以上正本係照原本作成。
如對本判決上訴，須於判決送達後20日內向本院提出上訴狀。如
委任律師提起上訴者，應一併繳納上訴審裁判費。
中    華    民    國   100    年    4     月    6     日
                                書記官  巫玉媛